臺灣士林地方法院刑事判決　
110年度易字第537號
公  訴  人  臺灣士林地方檢察署檢察官
被      告  許逢軒



上列被告因詐欺案件，經檢察官提起公訴（110年度偵字第12366
號），本院判決如下：
　　主    文
許逢軒幫助犯詐欺取財罪，處拘役伍拾日，如易科罰金，以新臺
幣壹仟元折算壹日。
　　犯罪事實
一、許逢軒明知一般人均得申辦行動電話，若係用於一般通訊聯
    絡之正當用途，本可自行申請，無須使用他人之行動電話門
    號，而行動電話號碼具有私人專屬性，倘有人收集該等行動
    電話門號，多係利用他人所申辦之行動電話號碼與他人聯繫
    以遂行詐騙錢財之目的，並逃避檢警循線追緝，竟基於幫助
    詐欺取財之不確定犯意，於民國109年3月2日某時，在臺中
    市某處，委託不知情之黃韋綸至中華電信股份有限公司台中
    精誠特約服務中心，以其本人名義申辦門號0000000000號行
    動電話門號（下稱本案門號）後，於不詳時地，將該門號SI
    M卡交付給不詳詐欺集團（下稱本案詐欺集團）成年成員使
    用。嗣該詐騙集團成年成員意圖為自己不法之所有（無證據
    證明3人以上共同犯之），於109年4月13日11時4分，以本案
    門號聯絡王阿月，佯裝為其熟識之人，亟需用錢，向其借款
    ，致其陷於錯誤，而依指示，於同日13時51分，匯款新臺幣
    （下同）37萬8,000元至中華郵政大雅郵局帳號000-0000000
    0000000號曾鈺婷之帳戶（曾鈺婷所涉幫助詐欺部分，另經
    檢察官偵辦中），隨即遭提領一空。嗣王阿月匯款後發現有
    異，始知受騙並報警處理，而悉上情。　　
二、案經臺北市政府警察局刑事警察大隊移送臺灣士林地方檢察
    署檢察官偵查起訴。
　　理    由
壹、程序部分
　　本件認定犯罪事實所引用之所有卷證資料，供述證據部分，
    經當事人於本院審理程序表示同意作為證據（本院卷第87頁
    ），本院審酌上開證據資料作成時之情況，尚無違法不當及
    證明力明顯過低之瑕疵，亦認為以之作為證據應屬適當，爰
    依刑事訴訟法第159條之5第1項規定，認有證據能力；非供
    述證據部分，亦查無證據證明有公務員違背法定程序取得之
    情形，且經本院於審理期日提示與被告辨識而為合法調查，
    亦有證據能力。
貳、實體部分
一、被告許逢軒固坦承本案門號為其本人申請之事實，惟矢口否
    認有何上開幫助詐欺取財之犯行，辯稱：我因為現在執行之
    詐欺案件於108年4月14日在桃園被抓，當時使用0000000000
    號門號，後來筆錄做了差不多了，我不想跟他們聯絡，所以
    於109年3月辦理本案門號，後來收到執行指揮書，就沒有使
    用，我於109年4月9日執行，在執行前一禮拜我從租屋處搬
    回家，我把本案門號SIM卡放桌上，搬家時不注意就跟雜物
    一起丟掉，我執行前都沒有注意到，檢察官通知我做筆錄我
    才知道這件事，我沒有把本案門號交給其他人使用，我不知
    道有人拿去用等語。
二、經查：
(一)被告於109年3月2日某時，在臺中市某處，委託不知情之黃
    韋綸至中華電信股份有限公司台中精誠特約服務中心，以其
    本人名義申辦本案門號一節，為被告坦認（本院卷第59頁、
    第91頁至第92頁），並有中華電信股份有限公司行動寬頻（
    租用/異動）申請書、委託人及受託人雙證件正反面等影本1
    份存卷可查（偵卷第63頁至第69頁）。又被害人王阿月於10
    9年4月13日11時4分，經本案詐欺集團成員以本案門號聯絡
    ，佯裝為其熟識之人，亟需用錢，向其借款，致其陷於錯誤
    ，而依指示，於同日13時51分，匯款37萬8,000元至上開曾
    鈺婷郵局帳戶等情，業據告訴人於警詢時供述甚詳（偵卷第
    43頁至第47頁），並有其提出之合作金庫商業銀行匯款申請
    書代收入傳票（2）、合作金庫銀行存摺封面各1紙、手機通
    話紀錄及訊息翻拍照片2張附卷可稽（偵卷第57頁至第61頁
    ）。從而，被告申領之本案門號，確已供本案詐騙集團成員
    對被害人詐欺取財犯罪之工具，至為明確。
(二)被告雖以前詞置辯，且其確於109年3月25日由其母代為收受
    臺灣士林地方檢察署109年度執助字第385號執行傳票，而於
    同年4月9日入監執行，有該署109年執助字第385號刑事執行
    案件進行單、執行筆錄、執行指揮書（乙）等影本各1份、
    送達證書影本3張附卷可查（本院卷第76頁至第82頁），然
    參被告於109年3月2日申辦本案門號時，已繳納1萬3,600元
    之預付費用及行動電話購買費用1萬2,300元，合計金額多達
    2萬5,900元，此有前述申請書在卷可稽，足見取得本案門號
    之成本不低，則被告既是為避免與前案共犯聯絡而申辦本案
    門號，且其最早係於109年3月25日獲悉將入監服刑，卻於10
    9年3月2日申辦後至知悉將服刑近月餘期間任意將該門號SIM
    卡放置在桌上、完全未使用，甚至於搬家時與雜物一同放置
    在塑膠袋後丟棄等語，顯不合常理。從而，本案門號SIM卡
    是否有如被告所辯稱之不小心遭丟棄乙情，恐非無疑。 
(三)衡諸事理常情，犯罪集團遂行詐欺取財犯行過程中，為確保
    達成詐欺取財之目的、取得贓款並躲避檢警追緝，慣以他人
    之行動電話門號供作與被害人聯絡之工具使用，衡情通常會
    先取得行動電話門號持有人之同意才使用，否則倘使用他人
    遺失之行動電話門號作為與被害人聯絡之工具使用，極易因
    遺失行動電話門號之持用人向電信公司辦理停話、掛失或報
    警處理，使犯罪集團著手遂行詐欺取財犯行過程中，因該行
    動電話門號已停話或掛失，被害人無法以犯罪集團原來留用
    之該行動電話門號繼續互為聯繫，勢將阻礙犯罪集團以該行
    動電話門號指示被害人匯款、轉帳等後續詐欺取財犯行之實
    施；或因該行動電話門號所有人已報警處理，使犯罪集團於
    遂行詐欺取財犯行過程中輕易遭受檢警鎖定並追緝，犯罪集
    團自不可能冒此風險使用他人遺失之行動電話門號。甚者，
    行動電話門號SIM卡屬細小物品，既與其他物品一同裝袋丟
    棄，經開袋撿起又恰供作詐騙集團成員使用之機率甚低，是
    以，若非經由被告同意使用本案門號，本案詐欺集團成員如
    何能肯認本案門號於脫離被告持有後，被告不會辦理掛失或
    暫停使用，而好整以暇以此為聯絡工具，由此益見，被告應
    係將本案門號提供予他人而交付予本案詐欺集團成員使用，
    而非丟棄、遺失乙節，足堪認定。
(四)按刑法上故意，分直接故意（確定故意）與間接故意（不確
    定故意），行為人對於構成犯罪事實，預見其發生而其發生
    並不違背其本意者，為間接故意。又間接故意與有認識的過
    失區別，在於二者對構成犯罪事實，雖均預見其能發生，但
    前者對其發生，並不違背其本意，後者則確信其不發生。而
    幫助犯成立，以行為人主觀上認識被幫助者，正欲從事犯罪
    或係正在從事犯罪，且該犯罪有既遂可能，而其行為足以幫
    助他人實現構成要件者，即具有幫助故意，並不以行為人確
    知被幫助者，係犯何罪名為必要。又一般欲使用行動電話預
    付SIM卡門號者，僅需出示使用者證件，即得於一般手機店
    面、電信行甚或便利商店以低價購買，無須特別申購資格及
    資力憑證，縱不具本國籍之人士取得亦無困難，當無額外付
    費向素不相識之人取得之必要。倘不自行申辦行動電話門號
    ，反無故向無信賴關係之他人借用行動電話門號SIM卡使用
    ，依常理得認為其借用他人行動電話門號SIM卡使用之行徑
    ，極可能與財產犯罪密切相關，並藉此規避有犯罪偵查權限
    之機關循線追查之可能，此應為被告所得認知。況近年來利
    用人頭行動電話門號以行詐騙之事屢見不鮮，不僅經媒體廣
    為報導，並經政府多方宣導，是依一般人之智識及社會生活
    經驗，極易認知收受行動電話門號SIM卡者悖於常情未使用
    自己之門號而使用他人門號，顯為遂行通聯紀錄不易循線追
    查之目的，自應避免本身行動電話門號被不法行為人利用為
    詐財之工具。倘見他人不自行申請行動電話門號，反蒐集不
    特定人之行動電話門號使用，衡情當可預見被收集之行動電
    話門號可能被利用為與財產犯罪有關之工具。查被告自述從
    事夜市擺攤之工作經驗、大學肄業之教育程度，前於108年
    間因擔任詐欺集團提款車手，經臺灣嘉義地方法院於108年1
    1月26日以108年度金訴字第98號論罪科刑等節（本院卷第88
    頁、第94頁），並有臺灣高等法院被告前案紀錄表1份附卷
    可憑（本院卷第9頁至第33頁），足認被告已知悉透過電話
    詐騙為時下常見之詐騙手段，而得以預見其所申辦之本案門
    號交與他人將因此遭不法使用。被告既將關乎個人隱私之本
    案門號SIM卡，任意提供予他人使用，顯有認縱遭詐欺集團
    用為騙取他人財物之工具，亦不違反其本意之幫助他人詐欺
    取財之不確定故意甚明。
(五)綜上所述，被告基於幫助他人實施詐欺犯罪之間接故意，提
    供其所申辦之行動電話門號予他人作為詐騙使用之幫助詐欺
    取財犯行，事證明確，犯行堪以認定，應予依法論科。
三、論罪科刑之理由
(一)按刑法上之幫助犯，係指以幫助之意思，對於正犯資以助力
    ，而未參與實施犯罪之行為者而言，最高法院49年台上字第
    77號判例意旨參照。被告基於幫助之犯意，提供本案門號SI
    M卡予本案詐欺集團詐騙被害人財物，顯係基於幫助他人詐
    取財物之犯意所為，屬刑法詐欺罪構成要件以外之行為，被
    告既以幫助他人犯罪之意思而參與犯罪構成要件以外之行為
    ，核其所為，係犯刑法第30條第1項前段、第339條第1項之
    幫助詐欺取財罪。被告以幫助他人犯罪之意思而參與犯罪構
    成要件以外之行為，為上開詐欺取財罪之幫助犯，依刑法第
    30條第2項之規定，減輕其刑。
(二)爰以行為人之責任為基礎，審酌被告因擔任車手，甫經法院
    論罪科刑確定，已如前述，竟仍不知悔改，輕易提供本案門
    號供他人掩飾犯罪所得使用，非但增加被害人尋求救濟之困
    難，造成社會人心不安，亦助長詐騙犯罪者之氣焰，使詐欺
    犯罪者得以順利取得詐欺所得之財物，危害財產財物交易安
    全，又被告犯後矢口否認犯行之犯後態度，未與被害人和解
    、賠償之損害，經被害人表示依法判決之意見（本院卷第51
    頁），暨被告之犯罪手段、所生之損害，自陳為大學肄業之
    教育程度，服刑前在夜市擺攤，月入2至3萬元、未婚、獨自
    生活之家庭生活經濟狀況（本院卷第94頁）等一切情狀，量
    處如主文所示之刑，並諭知如易科罰金之折算標準。另被告
    於本案中，無證據證明其有因交付本案門號SIM卡而獲得金
    錢或利益，或分得來自上開詐欺集團成員之任何犯罪所得；
    又未扣案之本案門號SIM卡1張，固係被告供本案詐欺集團犯
    罪所用之物，惟既已交付本案詐欺集團成員使用，被告已失
    其支配、處分權能，爰均不予宣告沒收，附此敘明。
據上論斷，依刑事訴訟法第299條第1項前段，刑法第30條第1項
前段、第2項、第339條第1項、第41條第1項前段，刑法施行法第
1條之1第1項，判決如主文。
本案經檢察官林士淳提起公訴，檢察官林在培到庭執行職務。
中　　華　　民　　國　　111 　年　　1 　　月　　18　　日
                  刑事第六庭  審判長  法  官  雷雯華
                                      法  官  林哲安
                                      法  官  李欣潔
以上正本證明與原本無異。
如不服本判決應於收受送達後20日內向本院提出上訴書狀，並應
敘述具體理由。其未敘述上訴理由者，應於上訴期間屆滿後20日
內向本院補提理由書（均須按他造當事人之人數附繕本）「切勿
逕送上級法院」。
                                      書記官  蔡秉芳
中　　華　　民　　國　　111 　年　　1 　　月　　25　　日

附錄本案論罪科刑法條
中華民國刑法第339條
意圖為自己或第三人不法之所有，以詐術使人將本人或第三人之
物交付者，處 5 年以下有期徒刑、拘役或科或併科 50 萬元以
下罰金。
以前項方法得財產上不法之利益或使第三人得之者，亦同。
前二項之未遂犯罰之。

中華民國刑法第30條
幫助他人實行犯罪行為者，為幫助犯。雖他人不知幫助之情者，
亦同。
幫助犯之處罰，得按正犯之刑減輕之。